【裁判字號】    89,易,4578
【裁判日期】    900213
【裁判案由】    傷害
【裁判全文】
臺灣高雄地方法院刑事判決                        八十九年度易字第四五七八號
    公  訴  人  臺灣高雄地方法院檢察署檢察官
    被      告  丙○○
    選任辯護人  王文雄
右列被告因傷害案件，經檢察官提起公訴（八十九年度偵字第七八八四號），本院判
決如左：
    主  文
丙○○無罪。
    理  由
一、公訴意旨略以：被告丙○○係高雄市○○○路二八九之三號十一樓「雙魚座ＫＴ
    Ｖ」之服務生。該店經理丁○○、服務生戊○○（均另案審結），於民國八十九
    年四月五日十八時三十分許，在包廂內與吳良風因酒帳及女服務生被騷擾等問題
    發生爭執，丁○○欲教訓吳良風，遂指使被告丙○○至該棟大樓八樓借得兇器棒
    球棒二支，又至三樓借得鐵管三支，李德隆基於幫助丁○○傷害吳良風之犯意，
    嗣將鐵管放在大廳櫃檯旁邊供丁○○使用。丁○○、戊○○二人旋至包廂內叫吳
    良風到大廳理論，戊○○先回廚房拿乙支水果刀，丁○○則在大廳櫃檯邊取出乙
    支鐵管等候，吳良風在大廳結帳後，步出大門時，又將酒瓶丟在地上，復與丁○○、戊○○對罵，丁○○、戊○○益加憤怒，遂萌共同殺人之犯意聯絡，由戊○○先持水果刀砍殺吳良風右前臂、左前臂各一刀，以及頭部二刀八×一公分、深
    一‧五公分，丁○○則用鐵管打吳良風，旋又接手持水果刀猛刺吳良風左下腹部
    ，刀傷深達十公分，造成大、小腸破裂外溢，大量出血，經送醫急救，不治死亡
    。因認被告涉犯幫助傷害罪嫌。
二、按刑事訴訟法所稱之告訴，凡犯罪之被害人或法律規定其他有告訴權之人，以被
    害之事實，報告偵查機關，請求追訴之行為，均屬之。又告訴乃論之罪，分為絕
    對告訴乃論之罪與相對告訴乃論之罪，犯罪是否經告訴，於絕對告訴乃論之罪，
    其告訴人之告訴，祗須指明所告訴之犯罪事實及表示希望訴追之意思，即為已足
    ，毋庸指明犯人，茍已指明犯罪事實，訴請究辦，縱令犯人全未指明或誤指他人
    ，其告訴仍屬有效（最高法院二十四年上字第二一九三號判例及二十四年一月二
    十三日二十四年度決議均同此見解）。經查，本件被告所犯刑法第二百七十七條
    第一項之幫助傷害罪嫌，依同法第二百八十七條之規定，須告訴乃論，為絕對告
    訴乃論之罪。而被害人之姐甲○○於查獲被告之前，即曾於警訊中表示：「‧‧
    ‧希望能抓到兇手‧‧‧。」等語（見八十九年四月五日警訊筆錄）。斯時，被
    告雖尚未查獲，亦不知犯人為何人，惟告訴人既已向偵查機關表明希望能抓到兇
    手，其顯有訴追之意思甚明。此外，告訴人於八十九年六月九日於檢察官偵訊時
    所稱：「我不告他，但請他能實話實講。」等語，亦係針對當天出庭應訊之己○○而言，並非針對被告。是告訴人亦無對被告撤回告訴之意思。揆諸前揭判例，
    本件告訴人之告訴要屬合法，自當由本院依法為實體之裁判，合先敘明。
三、又按犯罪事實應依證據認定之，無證據不得推定其犯罪事實，刑事訴訟法第一百
    五十四條定有明文。又「刑法上所謂幫助他人犯罪，係指就他人之犯罪加以助力
    ，使其易於實施之積極的或消極的行為而言」最高法院二十四年上字第三二七九
    號復著有判例可資參照。本件訊據被告丙○○固坦承丁○○曾告之準備棍棒，欲
    教訓吳良風等情，惟堅詞否認有何幫助傷害之犯行，辯稱：伊到同棟八樓「貴客
    臨門ＫＴＶ」及三樓「花蝴蝶ＫＴＶ」分別借得棒球棒二支及鐵管三支，乃將球
    棒及鐵管放在一樓及二樓之樓梯間，隨即丁○○便通知不用準備，要他將東西拿
    回去還，伊即通知上開ＫＴＶ人員取回，便回到一樓。之後十一樓的服務生通知
    伊到十一樓去，即發現丁○○手裡拿著一支鐵管從包廂內走出來等語。
三、經查：
    （一）證人己○○於本院審理時具結證稱：「當時我人在（十一樓）大廳，我是
          擔任少爺，丙○○是在一樓處擔任招攬客人的工作，負責將在樓下招攬到
          的客人帶到樓上雙魚座ＫＴＶ交給我們服務，他就再到樓下去‧‧‧‧‧
          ‧丁○○見情況不對，就到櫃檯底下拿了一根鐵管打吳良風。」「（問：
          前開吳良風所拿的鐵管是否原本就放在櫃檯處，還是他叫人拿上來的？）
          本來就在櫃檯處，我們都會在櫃檯處放置鐵管防身，避免有人鬧事。」「
          （問：當時丙○○在不在場？）不在，他都在樓下‧‧‧‧‧‧一直在一
          樓的崗位上工作沒有離開。」等語（見本院八十九年十二月十五日訊問筆
          錄）。
    （二）證人乙○○於本院審理時亦具結證稱：「在發生吳良風被殺之前我剛好在
          一樓處擔任泊車小弟，當時丙○○也在一樓和我聊天。後來有客人來，李
          隆德就帶客人上去，我就先離開到外面喝酒，等我喝完酒回來時，就已經
發生吳良風被殺事件，那時丙○○還在一樓處工作。」等語（見本院同日
          訊問筆錄）。
    （三）另丁○○於本案審理中已經死亡，經本院調閱八十九年度重訴字第二八號
          丁○○與戊○○被訴殺人罪之卷宗查知：
          １、丁○○於八十九年四月六日，在高雄市政府警察局三民第一分局調查
              時稱：「‧‧‧我拿對講機連絡樓下丙○○準備傢伙打算教訓吳良風
              ，但因店內告訴我此友人有位係老闆親戚，故我又連絡丙○○不必上
              來，由我們自行處理。當吳良風等四人走出店外，此時我已經在店中
              拿乙支鐵管‧‧‧‧‧‧，鐵管係我在店中櫃檯邊取得。」
          ２、丁○○於同日偵訊時亦稱：「我出來看見戊○○手上拿刀子，我就去
              櫃檯拿鐵棍‧‧‧。」
          ３、丁○○於八十九年十月十六日向法院提出之自述狀亦載明：「被告（
              即丁○○）便叫樓下少爺丙○○備球棒想要教訓吳良風，可是店裡有
              人告知Ｖ８包廂有一名是老闆的親戚，被告馬上拿對講機叫少爺李德
              不用借球棒了‧‧‧‧‧‧，被告是看見吳良風帶著酒瓶出包廂，被
              告才衝到櫃檯拿鐵管‧‧‧。」
四、前開證人己○○等之證詞，復與告訴人甲○○於本院八十九年十一月三十日訊問
    時所稱：「據我向服務生、我弟弟的友人查詢，丁○○有叫人去拿棒子來，但拿
    棒子的人來到店內還未開打之前，我弟弟就被丁○○和戊○○所殺。」等情互核
    一致。綜上可知，被告於丁○○告知準備球棒及鐵管時，確實有向同業借得球棒
    二支及鐵管三支，惟嗣後因丁○○通知不用了，該球棒及鐵管便一直放置於一樓
    及二樓之樓梯間，並未拿到十一樓之櫃檯。而丁○○所持用以毆打吳良風之鐵管
    ，應係原即放置於十一樓大廳櫃檯內之鐵管，可堪認定。從而，被告縱有幫助準
    備球棒及鐵管之行為，惟該行為並未對丁○○傷害吳良風之犯行，產生任何助力
    ，要難認與吳良風所受傷害之間，有何相當因果關係可言。揆諸前揭判例，自與
    幫助犯之構成要件不符。此外，復查無其他積極之證據，足資證明被告有公訴人
    所指之犯行，自不能證明被告犯罪，依法自應為無罪之諭知。
據上論斷，應依刑事訴訟法第三百零一條第一項，判決如主文。
本案經檢察官吳傑人到庭執行職務。
中      華      民      國      九十      年      二      月    十三    日
                    台灣高雄地方法院刑事二庭
                                    審判長法  官  黃三友
                                          法  官  廖建瑜
右正本證明與原本無異                      法  官  高英賓
如不服本判決應於送達後十日內向本院提出上訴狀
                                          書記官  林雯琪
中      華      民      國      九十      年      二      月    十三    日


司法院資訊處製作；財團法人民間司法改革基金會備份。
